臺灣彰化地方法院民事判決
111年度訴字第632號
原      告  蘇秋琴  
            廖茂榮  
被      告  林玉枝  
上列被告因妨害名譽案件（本院111年度易字第281號），經原告
提起請求損害賠償之刑事附帶民事訴訟，並由本院刑事庭裁定移
送前來（本院111年度附民字第196號），本院於民國111年8月11
日言詞辯論終結，判決如下：
    主      文
一、被告應給付原告蘇秋琴新臺幣12萬元，及自民國110年5月5
    日起至清償日止，按週年利率百分之5計算之利息。
二、被告應給付原告廖茂榮新臺幣25萬元，及自民國110年5月5
    日起至清償日止，按週年利率百分之5計算之利息。
三、原告蘇秋琴、廖茂榮其餘之訴均駁回。
四、本判決第一、二項均得假執行，但被告如分別以新臺幣12萬
    元、25萬元為原告蘇秋琴、廖茂榮預供擔保，得免為假執行
    。
    事實及理由
一、原告蘇秋琴、廖茂榮主張：被告為原告蘇秋琴在彰化縣○○市
    ○○路00號開設「香稊美容美體」店之附近鄰居，而原告廖茂
    榮則為原告蘇秋琴之友人，常前去找原告蘇秋琴聊天；又被
    告與原告廖茂榮於民國106、109年間即曾因被告對原告廖茂
    榮提出傷害告訴而夙有怨隙。詎被告竟意圖散布於眾而基於
    誹謗與公然侮辱之犯意，分別於如附表一、二所示之時間，
    在如附表一、二所示之公眾得共見共聞之公開場所，口述如
    附表一、二所示之言詞，分別指摘、侮辱原告蘇秋琴、廖茂
    榮，已使原告蘇秋琴、廖茂榮在社會上之人格評價遭受貶損
    ，並造成原告蘇秋琴、廖茂榮在精神、心理上感到難堪與屈
    辱。因此，原告蘇秋琴、廖茂榮茲依民法第184條第1項前段
    、第195條第1項之規定，請求被告賠償原告蘇秋琴、廖茂榮
    各新臺幣（下同）50萬元等語，並聲明：被告應給付原告蘇
    秋琴、廖茂榮各50萬元，及均自起訴狀繕本送達翌日起至清
    償日止，按週年利率百分之5計算之利息。
二、被告抗辯：
（一）因原告蘇秋琴、廖茂榮先罵被告瘋女人、討客兄等語，且
      原告廖茂榮確曾於109年間因被告之椅子不給原告廖茂榮
      坐，原告廖茂榮即毆打被告，且叫38巷之人來停別人的車
      位，故被告才會對原告蘇秋琴、廖茂榮口述如附表一、二
      所示之言詞。從而，被告僅為意見之表示，並未在公開場
      合敘說，難認有誹謗及公然侮辱之犯意，應不構成故意侵
      權行為。另原告蘇秋琴、廖茂榮稱其等有因被告如附表一
      、二所示之行為而受有名譽損害、飽受精神壓力、輾轉難
      眠、生活不得安寧等精神上之痛苦，亦應由原告蘇秋琴、
      廖茂榮負舉證責任。
（二）倘法院認被告如附表一、二所示之行為涉犯誹謗罪、公然
      侮辱罪屬實而應負故意侵權行為損害賠償責任，因被告僅
      為國小肄業、目前75歲，且名下無不動產，亦無工作收入
      ，故原告蘇秋琴、廖茂榮請求被告各賠償50萬元，顯然過
      高，請求法院酌減之。
（三）並聲明：原告蘇秋琴、廖茂榮之訴駁回；如受不利判決，
      願供擔保，請准宣告免為假執行。　
三、得心證之理由：
（一）原告蘇秋琴、廖茂榮主張被告意圖散布於眾而基於誹謗與
      公然侮辱之犯意，分別於如附表一、二所示之時間，在如
      附表一、二所示之公眾得共見共聞之公開場所，口述如附
      表一、二所示之言詞，分別指摘、侮辱原告蘇秋琴、廖茂
      榮，已使原告蘇秋琴、廖茂榮於社會上之人格評價遭受貶
      損等事實，業經原告蘇秋琴、廖茂榮於偵查、本院刑事庭
      審理時以證人身分證述明確，並有本院刑事庭勘驗筆錄、
      現場照片、錄影翻拍照片、臺灣彰化地方檢察署檢察官11
      0年度偵字第925號不起訴處分書在卷可稽（以上刑事供述
      內容及相關證據資料詳參本院111年度易字第281號刑事判
      決之記載，見本院卷第11至27頁），且被告亦因上開事實
      ，經本院刑事庭以111年度易字第281號判決其涉犯誹謗罪
      、公然侮辱罪有罪確定，亦有該案刑事判決存卷可參（見
      本院卷第11至27頁），故原告蘇秋琴、廖茂榮主張被告有
      故意以如附表一、二所示之言詞誹謗、侮辱原告蘇秋琴、
      廖茂榮，造成原告蘇秋琴、廖茂榮之名譽權受損一節，應
      堪認定屬實，且由如附表一、二所示之言詞觀之，被告於
      如附表一、二所示之時間、地點所指摘關於足以毀損原告
      蘇秋琴、廖茂榮名譽權之事實陳述部分，亦僅涉及私德而
      與公共利益無關，自無從阻卻違法，則原告蘇秋琴、廖茂
      榮依民法第184條第1項前段、第195條第1項前段之規定，
      主張被告應負故意侵權行為損害賠償責任，洵堪採信。
（二）按負損害賠償責任者，除法律另有規定或契約另有訂定外
      ，應回復他方損害發生前之原狀，第1項情形，債權人得
      請求支付回復原狀所必要之費用，以代回復原狀；又損害
      賠償，除法律另有規定或契約另有訂定外，應以填補債權
      人所受損害及所失利益為限，民法第213條第1項、第3項
      、第216條第1項分別定有明文。經查：
   1、被告故意不法侵害原告蘇秋琴、廖茂榮之名譽權，已如前
      述，可見原告蘇秋琴、廖茂榮因此受有精神上之痛苦，則
      原告蘇秋琴、廖茂榮依民法第195條第1項前段之規定，請
      求被告賠償慰撫金，應屬有據。
   2、按關於非財產上損害賠償即慰撫金之核給，實務上咸認應
      斟酌實際加害情形、所生影響、請求人精神上痛苦程度、
      雙方身分、地位、經濟狀況等一切情形核定。本院審酌被
      告是成年且智識健全之人，竟不思理性行事，恣意於如附
      表一、二所示之時間、地點就原告蘇秋琴、廖茂榮之名譽
      權為誹謗、侮辱之言論，已足以貶損原告蘇秋琴、廖茂榮
      之人格尊嚴及社會上所保持之人格地位，顯見被告漠視他
      人名譽權之心態，並造成原告蘇秋琴、廖茂榮於精神上受
      有相當之痛苦；另依稅務電子閘門財產所得調件明細表、
      原告蘇秋琴之陳述所示（見本院卷第41、42、56至60、66
      、110頁），原告蘇秋琴於110年疫情發生前每月可賺約7,
      000元，疫情發生後常無收入，且名下無財產，原告廖茂
      榮於110年之所得為股利所得與利息所得合計12萬1,770元
      ，且名下有財產1,421萬7,270元及以利息所得推算之存款
      ，而被告於110年之所得為利息所得1萬2,541元，且名下
      有汽車1輛及以利息所得推算之存款，暨兩造之家庭狀況
      、被告侵害原告蘇秋琴、廖茂榮名譽權之次數不同等一切
      情狀，認原告蘇秋琴、廖茂榮對被告請求慰撫金分別以12
      萬元、25萬元為適當，逾此部分之請求，均尚屬無據。
四、綜上所述，原告蘇秋琴、廖茂榮依民法第184條第1項前段、
    第195條第1項前段之規定，分別請求被告給付12萬元、25萬
    元，及均自起訴狀繕本送達翌日即110年5月5日（見111附民
    196卷第5頁）起至清償日止，按週年利率百分之5計算之法
    定遲延利息，為有理由，應予准許，逾此範圍之請求，則無
    理由，應予駁回。
五、關於假執行之說明：原告蘇秋琴、廖茂榮勝訴部分，所命給
    付金額合計未逾50萬元，爰依民事訴訟法第389條第1項第5
    款之規定，依職權宣告假執行；另被告就原告蘇秋琴、廖茂
    榮勝訴部分陳明願供擔保，聲請宣告免為假執行，合於法律
    規定，爰酌定相當擔保金額宣告之。
六、本件是原告蘇秋琴、廖茂榮於刑事訴訟程序提起附帶民事訴
    訟請求損害賠償，經本院刑事庭依刑事訴訟法第504條第1項
    前段之規定裁定移送前來，而依同條第2項之規定，附帶民
    事訴訟本無徵收裁判費，且本院審理期間亦未生其他訴訟費
    用，自無庸為訴訟費用負擔之諭知，併此說明。
中　　華　　民　　國　　111 　年　　8 　　月　　26　　日
                  民事第一庭    法  官  許嘉仁
以上正本係照原本作成。
如不服本判決，須於判決送達後20日內向本院提出上訴狀（須按
他造當事人之人數附繕本）。如委任律師提起上訴者，應一併繳
納上訴審裁判費。
中　　華　　民　　國　　111 　年　　8 　　月　　26　　日
                                書記官  曾靖雯　　
附表一：
編號 時間 地點 口述言詞 備註 1 110年5月4日中午12時44分許 香稊美容美體店門口外 對原告蘇秋琴指摘：「不要臉，誰比較會討客兄，沒離婚就討客兄」等語。  2 110年5月18日下午5時許 彰化縣○○市○○路00號騎樓 對原告蘇秋琴指摘：「沒跟尪離婚，就來這邊跟人家同居，含你就第三個了啊【按：意指原告蘇秋琴】，....，死尪再嫁的【按：意指被告自己】，阿那是沒離婚討客兄【按：意指原告蘇秋琴】」等語。 與如附表二編6為同一時地之行為 3 110年8月24日白天某時 彰化縣○○市○○路00號騎樓 指摘原告蘇秋琴：「58號的，人家貼廣告要來租屋，三八琴的，琴ㄟ就是三八琴的，說老闆很豬哥」、「阿琴若在叫春，從這到浮圳路都有聽到」、「阿你昨天跟我嗆說，哪一個去說厝不能租，你那個蘇阿秋琴說的」、「她尪沒在落衰，做烏龜，袂見笑，眾人騎的」等語。 與如附表二編號8為同一時地之行為 
附表二：
編號 時間 地點 口述言詞 備註 1 110年4月10日晚上7時55分許 香稊美容美體店門口外 指摘原告廖茂榮：「去對面打我，還罵我討客兄，很惡質」、「說我討客兄，你們那個廖茂榮，說我討客兄」、「我椅子不給他坐也不行，做人這麼不要臉，椅子我的不給他坐，還要打我」、「以前那個別人的車位，也去叫38巷的人來這停，不給鐵馬店的人放，在那囂掰」等語。  2 110年4月13日晚上9時3分許 香稊美容美體店門口外 指摘原告廖茂榮：「都罵我討客兄、瘋女人…你們那個毋成…，廖茂榮」、「說我去討客兄、瘋女人、說我嫁兩次尪」、「廖茂榮啊，廖茂榮說的，說的人會死啦」、「我的椅子不給他坐罵我瘋女人」、「不要臉」等語。  3 110年5月3日下午4時38分許 香稊美容美體店門口外 對原告廖茂榮指摘：「罵我瘋女人」、「那個車位甘你們的，不給人家放…叫38巷的，叫摩托車店，鐵馬店故意不給人放，叫38巷來放，那甘你們的？你來這裡當土匪」、「叫的人齁死好否？」等語。  4 110年5月3日下午5時4分許 香稊美容美體店門口外 對原告廖茂榮指摘：「跟我坐我的椅子，還爭說沒有，坐完有沒有爛屁股？」、「不要臉」、「三月三十你罵我討客兄，瘋女人」、「說的人死」、「不要臉，你坐我的椅子還說沒有」、「一台車要放這，不給人家放，說罵人肖豬哥，有夠不要臉」等語。  5 110年5月3日下午5時58分許 香稊美容美體店門口外 對原告廖茂榮指摘：「他在那邊罵我討客兄，瘋女人，沒離婚就來這討客兄」、「如果有他出去被車撞死」、「很不要臉」、「你說了你會嘴爛」、「做的人呼死」、「人家來這租厝，叫人家不要租，說人家肖豬哥」、「你若有說，出去讓車撞死」等語。  6 110年5月18日下午5時許 彰化縣○○市○○路00號騎樓 指摘原告廖茂榮：「他今天來這裡給你錄音，要叫你去作證，你講話要注意點，不要被他利用了，這種人喔，專門在利用別人的」、「罵人瘋女人，嫁兩次尪」等語。 與如附表一編號2為同一時地之行為 7 110年7月1日晚上7時許 彰化縣○○市○○路00號騎樓 對原告廖茂榮指摘：「在這裡打我，若有打我，你手段成四截沒關係」、「你還不起來，你故意要跟我凌虐，我後面站了10多分了，你還不起來，結果起來了，不甘願，從後面撞我的腳受傷，我的腰被你打了一下，…你就是故意要給我凌虐的」、「啊你若坐我的椅子肯還我，給你屁股生膿生到頭殼上去」、「你沒打我我會去告你？」、「我就是被你冤枉，你有辦法去給證人買掉」、「我是覺得你這種人很夭壽，跟你在一起的人都很衰」等語。  8 110年8月24日白天某時 彰化縣○○市○○路00號騎樓 對原告廖茂榮指摘：「死不要臉」、「一次、兩次、又倒一次三次，有錢不就去租一間車庫」、「我還沒去，你就死了啦」、「你連今晚都活不過啦，…被車撞死」、「你笑人離婚嫁兩次尪、瘋女人」等語。 與如附表一編號3為同一時地之行為